臺灣高等法院高雄分院刑事判決　　　　　九十一年度上易字第六七八號
　　上　訴　人　台灣高雄地方法院檢察署檢察官
　　被　　　告　乙○○
右上訴人因被告竊盜案件，不服臺灣高雄地方法院九十年度易字第四四二八號中華民
國九十一年三月二十二日第一審判決（起訴案號：臺灣高雄地方法院檢察署九十年度
偵字第一四０一八號），提起上訴，本院判決如左：
      主      文
上訴駁回。
      理      由
一、本案經本院審理結果，認第一審判決以被告無為自己不法所有之意圖，且其犯罪
    不能證明而為無罪之諭知，核無不當，應予維持，並引用第一審判決書記載之證
    據及理由。（如附件）
二、檢察官上訴意旨稱：本件被告於警訊中自承：「我沒有酒醉，到目前都很清醒」
    等語（見九十年七月二日警訊筆錄），足認原審認定被告因酒醉而牽錯機車乙節
    ，尚待斟酌。況被告於審理中供承：當日伊騎踏車去，因喝醉才誤牽他人機車
    等語（見一審九十年十二月十九日審理筆錄），自上論述，腳踏車與紅色輕型機
    車應無誤認之虞，是以原審以被告所有之紅色機車與被害人所有之紅色機車做比
    較，進而推論被告主觀上無竊盜之犯意，尚無必要，又被告在牽該機車時，已移
    動五十甲尺才被發現，並非在竊盜時立即被發現而仍執意牽車，故被告當時應有
    竊盜之意圖等語。
三、本件被告乙○○是否成立竊盜罪，審究之重點，在於被告係蓄意行竊﹖抑或酒醉
    後不知騎乘踏車前來，誤牽他人同型之紅色機車，而無不法所有之意圖﹖本院
    查，承辦警員方仲於原審證稱：「（問：被告移送時的精神狀況﹖），被告當時
    喝了很多酒，也有說一些三字經，剛開始時，都答非所問，也有對告訴人一些
    三字經，派出所是以竊盜移送，我們等他神智比較清楚後，就一問一答製作筆錄
    ，由扣押筆錄上的時間在派出所可能是零時二十分，被告當時真的應該喝醉酒，
    不是裝瘋」等語（見一審卷第三七頁），足見上訴意旨所指被告於警訊中自承沒
    有酒醉很清醒一節，係指被告於九十年七月二日上午五時四十五分在高雄市政府
    警察局新興分局製作筆錄時之精神狀態（見警卷第一頁），並非指五個多小時前
    即九十年七月二日凌晨零時許「案發時」確有喝醉酒之精神狀態，上訴意旨此部
    分所指自屬無據。又告訴人丙○○於原審到庭證稱：「（當日的情形？）我當日
    去李某處吃粥，有人告訴我有人牽我的車，我追過去時，被告真的有喝酒，臉色
    白白的。」等語（見一審卷第十八頁）；另據證人李丁長於原審證稱：「當日我
    有看到被告要牽那輛車，被告當時有喝酒，我有向他說機車不是他的，他說是他
    的：：：」（見一審卷第十七頁）；又據證人鍾福田即被告友人於原審證稱：「
    ：：：七月一日下午五點我去他家找他，就開始喝酒（米酒），喝到晚上九點多
    ，約一起喝二瓶至三瓶，被告要我一起去吃飯，我說我要回家，他當時已經醉了
    ，走路搖搖晃晃：：：」等語（見一審卷第二五頁），綜上各節，足證被告所辯
    酒醉後不知騎乘踏車前來，以為騎紅色輕型機車前來，才誤牽他人同型紅色機
    車，而無不法所有意圖一節，應可採信。又被告乙○○係酒醉後誤牽他人機車，
    既未發動機車，縱已移動五十甲尺才被發現，亦不能憑此遽認被告有竊盜之意圖
    ，上訴意旨此部分指摘亦屬無據。
四、按犯罪事實，應依證據認定之，無證據不得推定其犯罪事實，刑事訴訟法第一百
    五十四條定有明文，又認定不利於被告之事實，須依積極證據，苟積極證據不足
    為不利於被告之認定時，即應為有利於被告之認定，更不必有何有利之證據（最
    高法院三十年上字第八一六號判例參照），綜上所述，甲訴人所持之論據，尚不
    能證明被告有上述竊盜犯行，此外，本院復查無其他確切證據，足資審認，被告
    犯罪尚屬不能證明。
五、原審因而諭知被告無罪之判決，核無不合，檢察官上訴意旨仍執前詞，指摘原判
    決不當，非有理由，應予駁回。
據上論結，應依刑事訴訟法第三百六十八條、第三百七十三條，判決如主文。
本案經檢察官彭南雄到庭執行職務。
中    華    民    國     九十一     年       五       月     二十九     日
                              臺灣高等法院高雄分院刑事第二庭
                                  審判長法官  曾永宗
                                        法官  邱永貴
                                        法官  郭玫利
右正本證明與原本無異。
不得上訴。
                                      書記官  張寶花
中    華    民    國     九十一     年       五       月      三十一    日
                        Ａ
臺灣高雄地方法院刑事判決                          九十年度易字第四四二八號
    甲  訴  人  臺灣高雄地方法院檢察署檢察官
    被      告  乙○○  男四十一歲（民國○○○年○月○○日生）
                        住高雄市○○區○○里○○街一０六巷二之十二號
                        身分證統一編號：Ｚ000000000號
右列被告因竊盜案件，經檢察官提起甲訴（九十年度偵字第一四０一八號），本院判
決如左：
    主  文
乙○○無罪。
    理  由
一、甲訴意旨略以：被告乙○○意圖為自己不法之所有，於九十年七月二日凌晨零時
    許，在高雄市新興區○○○路五十二號前，竊取告訴人丙○○所有車牌號碼ＹＵ
    Ｊ─０４９號三陽牌輕機車一部，得手牽離時，為案外人李丁長及告訴人發現，
    告訴人欲攔下被告，致被告慌張而人車倒地，右手掌受傷。告訴人及案外人李丁
    長將被告扭抓時，被告仍反抗拒捕，致遭案外人李丁長打傷鼻樑，經告訴人報警
    ，嗣於同日零時二十分許，在高雄市前金區○○○路五十一號前與八德路口，當
    場查獲，並取回上述失竊之車牌號碼ＹＵＪ─０４９號輕機車一部，因認被告涉
    有刑法第三百二十條第一項之竊盜罪嫌云云。
二、按犯罪事實應依證據認定之，無證據不得推定其犯罪事實。又不能證明被告犯罪
    者，應諭知無罪之判決，刑事訴訟法第一百五十四條、第三百零一條第一項前段
    分別定有明文。次按事實之認定應憑證據，如未能發現相當證據，或證據不足以
    證明，自不能以推測或擬制之方法，為裁判基礎，最高法院四十年臺上字第八六
    號判例參照。而告訴人之指訴，本以使被告受刑事訴追或處罰為目的，故其陳述
    是否與事實相符，自應調查其他證據，以資審認，苟其所為攻擊之詞，尚有瑕疵
    ，則在此瑕疵未予究明以前，即不能遽採為斷罪之基礎，最高法院六十九年臺上
    字第一五三一號判例參照。又認定犯罪事實，所憑之證據，雖不以直接證據為限
    ，間接證據亦包括在內，然無論直接或間接證據，其為訴訟上之證明，須於通常
    一般之人均不致於有所懷疑，而得確信其為真實之程度者，始得據之為有罪之認
    定，倘其證明尚未達到此一程度，而有合理性懷疑之存在時，即無從為有罪之認
    定，此亦經最高法院著有七十六年臺上字第四九八六號判例可資參照。次按刑法
    上之竊盜罪，須意圖為自己或第三人不法之所有，而取他人所有物，為其成立要
    件，若行為人因誤信該物為自己所有，而取得之，即欠缺意思要件，縱其結果不
    免有民事上之侵權責任，要難認為構成刑法上之竊盜罪，最高法院著有二十三年
    上字第一八九二號判例可參。
三、甲訴人認被告涉有竊盜罪嫌係以證人李丁長之證述及告訴人之供述為主要論證。
    惟訊據被告乙○○堅詞否認有何竊盜之犯行，辯稱：伊當日係因喝醉，而且告訴
    人的機車與伊之相同，伊誤以為告訴人之機車為伊所有，當時伊有向告訴人表示
    該機車係伊的等語。經查：
（一）被告於警訊中稱：「（警方於九十年七月二日０時二十分據被害人丙○○報案
      稱你偷竊他所有三陽牌輕型機車經警方按報案地址高雄市前金區○○○路五十
      一號前與八德二路口查獲經被害人蔡經聰扭抓你及丙○○所陳述你竊得他所有
      之前述機車，是否有此事？）沒有。我沒有偷他的車」等語（見九十年七月二
      日警訊筆錄）；其於偵查中亦稱：「（何時地偷機車？）我沒有偷」等語（見
      本院九十年八月二十四日調查筆錄）；其於本院審理時亦辯稱：「我有牽人家
      的車，因為當日我喝醉，而且他的車型跟我一樣，我就牽：：：」等語（見本
      院九十年十二月十九日調查筆錄），是被告自警訊、偵查及本院審理皆堅詞否
      認明知該機車非其所有，並基於意圖為自己不法所有而偷竊。
（二）被告於九十年七月二日凌晨零時許，在高雄市新興區○○○路五十二號前，將
      告訴人所有車牌號碼ＹＵＪ─０４９號三陽牌輕機車一部牽動一事，為被告所
      不否認，然被告當時因酒醉精神狀態不穩乙事，業據證人方仲即高雄市政府新
      興分局警員到庭證稱：「（被告移送時的精神狀況？）被告當時喝了很多酒，
      也有說一些三字經，剛開始時，都答非所問，也有對告訴人罵一些三字經。派
      出所是以竊盜移送。我們等他神智比較清楚後，就一問一答製作筆錄。由扣押
      筆錄上的時間在派出所可能是零點二十分。被告當時真的應該喝醉酒，不是裝
      瘋。」等語（見本院九十一年二月四日調查筆錄）；復據告訴人到庭稱供述：
      「（當日的情形？）我當日去李某處吃粥，有人告訴我有人牽我的車，我追過
      去時，被告真的有喝酒，臉色白白的。」等語（見本院九十年十二月十九日調
      查筆錄）；另據證人李丁長到庭證稱：「當日我有看到被告要牽那輛車，被告
      當時有喝酒，我有向他說機車不是他的，他說是他的：：：」（見本院九十年
      十二月十九日調查筆錄）；又據證人鍾福田即被告友人到庭證稱：「：：：七
      月一日下午五點我去他家找他，就開始喝酒（米酒），喝到晚上九點多，約一
      起喝二瓶至三瓶，被告要我一起去吃飯，我說我要回家，他當時已經醉了，走
      路搖搖晃晃：：：」等語（見本院九十一年一月四日調查筆錄），足徵被告辯
      稱案發當時伊確實因為酒醉精神狀態不佳等語，應為真實。
（三）又被告所有車牌號碼ＹＰＭ─一０九號機車確實為三陽牌紅色之輕型機車等情
      ，業據證人鍾福田到庭證稱：「：：：被告的機車確實是紅色三陽輕型，是被
      告隔壁人給他：：」等語（見本院九十一年一月十日調查筆錄）；另證人王美
      玉即ＹＰＭ─一０九號機車之所有人到庭證稱：「（ＹＰＭ─一０九車子是你
      給被告？）是，我是三、四年前，因為我要換車，所以就把舊車給他：：：車
      子是紅色，三陽」等語、「（《提示照片》你的車子式樣是否與照片的車子式
      樣相同？）相同」等語（見本院九十一年二月四日調查筆錄），復有ＹＰＭ─
      一０九號機車之車籍作業系統查詢認可資料乙份附卷可參，又告訴人之機車車
      型亦為三陽牌紅色之輕型機車乙節，有ＹＵＪ─０４９號機車之車籍作業系統
查詢認可資料乙份及照片二幀附卷可按，觀諸此二輛機車，無論是顏色、廠牌
      、牌類牌號皆相同，且使用年數也皆為十餘年，是被告辯稱係因為酒醉誤認告
      訴人之機車為其所有等語，應堪採信。
（四）又被告被查獲當時僅係牽動該機車，並未發動等情，業據告訴人及證人李丁長
      於警訊及本院審理時供述紊詳，倘被告確實有要偷竊告訴人機車之意，衡常情
      ，被告係在甲共場所偷竊，其應會儘速發動機車離開現場以避免被查獲，又豈
      會僅以徒手牽動該機車移動致他人可以輕易察覺並逮捕之？是被告所辯，堪信
      為真實。
（五）綜上所述，被告確實因酒醉而誤認告訴人之機車為其所有並將之遷移，其主觀
      上應無意圖為自己或他人不法所有之意圖，揆諸前開說明，尚難以該罪相繩。
      此外，復查無其他積極證據足資證明被告有何竊盜犯行，核諸前揭說明，自應
      由本院為被告無罪之諭知。
據上論斷，應依刑事訴訟法第三百零一條第一項前段，判決如主文。
本案經檢察官林美靜到庭執行職務。
中      華      民      國     九十一     年    三      月     二十二   日
                                臺灣高雄地方法院刑事第七庭
            審判長法  官    陳信伍
                                          法  官    何秀燕
                                          法  官    張茹棻
右正本證明與原本無異。
如不服本判決，應於判決送達後十日內，向本院提出上訴狀。
                                          書記官    李忠霖
中      華      民      國    九十一      年    三      月    二十二    日
